【裁判字號】    92,台上,3899
【裁判日期】    920717
【裁判案由】    誣告
【裁判全文】
最高法院刑事判決                            九十二年度台上字第三八九九號
    上  訴  人  台灣高等法院台中分院檢察署檢察官
    被      告  甲○○
右上訴人因被告誣告案件，不服台灣高等法院台中分院中華民國九十年二月二十二日
第二審判決（八十九年度上訴字第二三一一號，起訴案號：台灣苗栗地方法院檢察署
八十八年度偵字第五六七九號），提起上訴，本院判決如左：
    主  文
上訴駁回。
    理  由
按刑事訴訟法第三百七十七條規定：上訴於第三審法院，非以判決違背法令為理由，
不得為之。是提起第三審上訴，應以原判決違背法令為理由，係屬法定要件。且必須
依據卷內資料為具體之指摘，並足據以辨認原判決已具備違背法令之形式，始屬相當
。本件原判決就公訴意旨指被告甲○○與劉華椿係姐弟關係，雙方間因金錢糾紛而涉
訟，於民國八十五年七月十一日下午二時許，在苗栗縣苗栗市○○路一一四九之一號
台灣苗栗地方法院苗栗簡易庭前，雙方開完庭後步出法庭，甲○○先拉住劉華椿之衣
服，見劉華椿仍繼續往前，遂往下撲倒並拉住劉華椿之腳，使其無法前進。甲○○明
知及此，竟意圖使劉華椿受刑事處分，而於同日下午四時二十分許，至苗栗縣警察局
苗栗分局南苗派出所，向該管公務員提出告訴，誣指劉華椿於前揭時、地，基於傷害
之犯意，撞倒甲○○，致其受有多處擦傷，並經台灣新竹地方法院檢察署檢察官以八
十五年度偵字第八一五二號提起公訴，嗣劉華椿經台灣新竹地方法院以八十五年度易
字第三０一一號判決無罪，甲○○不服該判決，聲請檢察官提起上訴後，復經台灣高
等法院以八十六年度上易字第一一二七號判決駁回上訴確定。因認被告涉犯刑法第一
百六十九條第一項之誣告罪嫌云云。經審理結果，認為被告之犯罪不能證明，因而維
持第一審諭知被告無罪之判決，駁回檢察官在第二審之上訴。已依據卷內資料詳予說
明。從形式上觀察，原判決並無違背法令情形存在。檢察官上訴意旨略稱(一)、原審採
信證人陸喜榮於第一審法院審理時所陳，其有看見告訴人劉華椿衣服被扯破等情，而
認被告與告訴人於八十五年七月十一日下午二時許，在苗栗市○○路一一四九之一號
確有爭執，從而第一審法院據以認定被告具狀告訴告訴人涉嫌傷害，並非誣告，然證
人陸喜榮於第一審法院所為上開證述係於八十九年九月四日，距案發傷害之時間八十
五年七月十一日，相隔已有四年二月，依吾人經驗法則，時間越久，記憶越模糊，離
事實真相越遠，反觀證人陸喜榮於八十五年十二月二十三日系爭傷害案出庭作證時並
未供述有見告訴人衣服被扯破之情，有該訊問筆錄在卷可稽。八十五年十二月二十三
日所供距傷害案發生時間八十五年七月十一日，相距較近，依經驗法則判斷，應較接
近事實，退步言之，縱如原審所認告訴人衣服有被扯破，然告訴人衣服有被扯破，並
不能證明告訴人有毆打傷害被告，此觀之證人陸喜榮於傷害案八十五年十二月二十三
日出庭證述「……被告（指劉華椿）一直往前走，甲○○先拉他的衣服，再拉他的腳
……」自明，從而被告誣告劉華椿傷害，是否無誣告犯意，非無斟酌餘地，故原審於
此採證顯有違經驗法則及論理法則。(二)、被告甲○○所受傷係告訴人劉華椿推倒所致
或如證人陸喜榮於八十五年十二月二十三日所證述係甲○○後來撲下來拉劉華椿的腳
自行撲下來跌倒受傷所致，原審法院並未調閱甲○○診斷書、就醫病歷等詳加推敲認
定，亦未命出具該診斷書之醫師到庭說明，蓋此攸關被告自行跌倒而申告告訴人傷害
，有無誣告之認定，原審於此有應於審判期日調查證據而未予調查之違法云云。惟按
證據之憑信力如何，事實審法院依自由心證之原則，本有斟酌取捨之權，苟其取捨，
不違背經驗法則或論理法則，不得任意指為違法，而據為適法之第三審上訴理由。原
判決綜合卷內全部證據資料審酌判斷，認被告被訴誣告，不能證明犯罪。上訴意旨，
徒就原判決已說明之事項或屬原審採證認事職權之適法行使，任意指摘有採證違背經
驗法則、論理法則之違法，且仍為單純事實之爭執，難謂為適法之第三審上訴理由。
次按刑事訴訟法第三百七十九條第十款所稱應調查之證據，係指與待證事實有重要關
係，在客觀上認為應行調查者而言。如在客觀上非認定事實及適用法律之證據，即無
調查之必要，自得不予調查。經查劉華椿被訴傷害一案卷內已有甲○○受傷之診斷書
，原審並已調取該案卷核閱無誤，上訴意旨任意指摘原審未調閱甲○○之診斷書，已
有誤會。再原判決所引用之第一審判決書已詳載，甲○○八十五年七月十一日下午三
時四十五分於台灣省立苗栗醫院所驗之傷單為膝蓋及手肘有擦傷之傷勢，或為兩人拉
扯時造成甲○○跌倒而有此傷勢，甲○○因認劉華椿造成其受傷，而向警提出告訴，
並非完全出於憑空捏造，亦非出於虛構，或全然無因，揆諸本院四十三年台上字第二
五一號等判例意旨，足證被告顯然缺乏誣告之故意，並無違背法令之處。至於甲○○
就醫之病歷如何，出具診斷書之醫師是否到庭說明，顯然不足以動搖原判決所為之論
斷，原審未予調查，自不能指為違法。上訴意旨執此指摘原審調查未盡，亦非合法之
上訴理由。又我刑事訴訟法並無上訴理由，得援引其他文件代替之規定。上訴人併引
告訴人刑事請求上訴狀，為上訴論旨之內容，尤非適法之上訴理由。依上說明，其上
訴違背法律上之程式，應予駁回。
據上論結，應依刑事訴訟法第三百九十五條前段，判決如主文。
中      華      民      國    九十二    年      七      月     十七     日
                              最高法院刑事第二庭
                                  審判長法官  陳  錫  奎
                                        法官  洪  清  江
                                        法官  李  伯  道
                                        法官  陳  世  雄
                                        法官  惠  光  霞
      右正本證明與原本無異
                                              書  記  官
中      華      民      國    九十二    年      七      月    二十五    日
                                                                        Ｖ


司法院資訊處製作；財團法人民間司法改革基金會備份。
